【裁判字號】    91,訴,2984
【裁判日期】    920130
【裁判案由】    毒品危害防制條例
【裁判全文】
臺灣臺中地方法院刑事判決                        九十一年度訴字第二九八四號
    公  訴  人  臺灣臺中地方法院檢察署檢察官
    被      告  甲○○  男  四.
右列被告因毒品危害防制條例案件，經檢察官提起公訴（九十一年度毒偵字第二五四
二號），本院判決如左：
    主  文
甲○○連續施用第一級毒品，處有期徒刑壹年貳月，扣案之海洛因參小包（鑑餘合計
淨重陸點貳參公克，包裝重貳點陸捌公克）沒收銷燬之，扣案之電子磅秤壹臺沒收；
又連續施用第二級毒品，處有期徒刑拾月，扣案之安非他命壹小包（毛重參點捌公克
）沒收銷燬之。應執行有期徒刑壹年拾壹月，扣案之海洛因參小包（鑑餘合計淨重陸
點貳參公克，包裝重貳點陸捌公克）、安非他命壹小包（毛重參點捌公克），均沒收
銷燬之；扣案之電子磅秤壹臺沒收。
    事  實
一、甲○○前於民國八十八年及八十九年間，均因施用毒品案件，經分別依本院八十
    八年度毒聲字第五○九九號及八十九年度毒聲字第二七七七號裁定，送臺灣臺中
    看守所附設勒戒處所觀察、勒戒，均經考核認無繼續施用毒品傾向後，由臺灣臺
    中地方法院檢察署檢察官分別於八十八年九月七日以八十八年度毒偵字第三八一
    號，及於八十九年五月十八日以八十九年度毒偵字第三二一八號為不起訴處分確
    定。旋又因自八十九年六月間起，至九十年一月十八日止，連續施用第一級毒品
    海洛因及第二級毒品安非他命，經本院裁定送強制戒治，並於九十年七月十八日
    ，以九十年度訴字第五八八號，就其所犯施用第一級毒品及第二級毒品犯行，各
    判處有期徒刑八月及四月，應執行有期徒刑十一月確定，猶未執行。詎甲○○甫
    於九十年六月二十日停止戒治出所，竟猶不知悔改，復基於概括之犯意，自九十
    一年五月十日十三時許起，至同年八月二十五日下午一時許止，均以將第一級毒
    品海洛因粉末摻入香煙內，再點火吸食之方式，先後在臺中縣太平市○○路十九
    號住處內及臺中縣、市不詳地點等處，連續施用第一級毒品海洛因多次。又基於
    概括之犯意，自九十一年五月十日十三時許起，至同年八月二十五日中午十二時
    許止，均以將第二級毒品安非他命放於錫箔紙上再以火燒烤使成煙霧再吸其煙霧
    之方式，先後在臺中縣太平市○○路十九號住處等地，連續施用第二級毒品安非
    他命多次。嗣因案外人江孟彥向警察供述其所施用之毒品，係向甲○○購買，經
    警循線於九十一年八月二十五日十六時二十分許，在臺中市北區○○○○街二九
    二號前發現甲○○，予以臨檢，甲○○即主動將其放置於身上，供已施用之第一
    級毒品海洛因三小包（鑑餘合計淨重六．二三公克，包裝重二．六八公克）、安
    非他命一小包（毛重三．八公克）交予警察，並於接受警察詢問時，主動向警察
    及檢察官供出其有施用第一級毒品海洛因及施用第二級毒品安非他命犯行，而向
    偵查機關自首並接受裁判。甲○○並帶同警察至臺中縣太平市○○路十九號其住
    處內，起出其所有供施用第一級毒品海洛因所用之電子磅秤一臺（甲○○販賣毒
    品犯嫌部分，已經臺灣臺中地方法院檢察署檢察官以九十一年度偵字第一六五九
    二號不起訴處分確定）。
二、案經臺中市警察局移送臺灣臺中地方法院檢察署檢察官偵查起訴。
    理  由
一、訊據被告甲○○對於右揭事實坦承不諱，核與證人即查獲被告之警員乙○○於審
    理中證述情節相符，且被告於上開時地為警查獲後，經警採集其尿液，送請臺中
    市衛生局檢驗結果，嗎啡類及甲基安非他命類確均呈陽性反應，有臺中市衛生局
    煙毒尿液檢驗成績書一紙在卷可稽。此外，復有上開扣案之第一級毒品海洛因三
    小包（鑑餘合計淨重六．二三公克，包裝重二．六八公克）、安非他命一小包（
    毛重三．八公克）、電子磅秤一臺、夾鏈帶二包，及卷附之法務部調查局九十一
    年十月二十三日調科壹字第一二○○一二○八三號鑑定通知書一紙，足資佐證，
    足認被告之自白確與事實相符，堪可採信。再被告曾於八十八年及八十九年間，
    均因施用毒品案件，經本院分別以八十八年度毒聲字第五○九九號及八十九年度
    毒聲字第二七七七號裁定送臺灣臺中看守所附設勒戒處所觀察、勒戒，均經考核
    認無繼續施用毒品傾向後，由臺灣臺中地方法院檢察署檢察官分別於八十八年九
    月七日以八十八年度毒偵字第三八一號，及於八十九年五月十八日以八十九年度
    毒偵字第三二一八號為不起訴處分確定在案。嗣又因施用第一級毒品海洛因及第
    二級毒品安非他命案件，經本院裁定送強制戒治，及於九十年七月十八日，以九
    十年度訴字第五八八號，就其所犯施用第一級毒品及第二級毒品犯行，各判處有
    期徒刑八月及四月，應執行有期徒刑十一月確定，被告嗣於九十年六月二十日因
    停止戒治出所等節，有臺灣高等法院被告全國前案紀錄表、臺灣臺中地方法院檢
    察署刑案資料查註紀錄表、被告之在監在押資料及本院九十年度訴字第五八八號
    刑事確定判決各一份在卷可按。綜上所述，本件事證明確，被告犯行洵堪認定。
二、核被告甲○○所為，係犯毒品危害防制條例第十條第一項之施用第一級毒品罪及
    同條第二項之施用第二級毒品罪。其施用第一級毒品海洛因及施用第二級毒品安
    非他命前後，持有第一級毒品海洛因及第二級毒品安非他命之低度行為，應分別
    為其施用之高度行為所吸收，均不另論罪。又被告右揭先後多次施用第一級毒品
    海洛因及第二級毒品安非他命之行為，均時間緊接，觸犯構成要件相同之罪名，
    顯均係基於概括之犯意為之，各為連續犯，應各依刑法第五十六條規定以一罪論
    ，並均加重其刑。又被告所犯施用第一級毒品罪與施用第二級毒品罪二罪間，犯
    意各別，行為互殊，應予分論併罰。再按刑法第六十二條所規定之自首，以對於
    未發覺之罪，向有偵查權之機關或公務員自承犯罪，進而接受裁判為要件；而具
    有連續犯或牽連犯等裁判上一罪關係之犯罪，苟全部犯罪未被發覺前，行為人僅
    就其中一部分犯罪自首，固仍生全部自首之效力，反之，倘其中一部分犯罪已先
    被有偵查權之機關或公務員發覺，行為人事後方就其餘未被發覺之部分，自動供
    認其犯行時，因與上開自首之要件不符，自不得適用自首之規定減輕其刑（最高
    法院八十三年度臺上字第三九三五號判決意旨參照）。又刑法第六十二條所謂發
    覺，固非以有偵查犯罪權之機關或人員確知其人犯罪無誤為必要，而於對其發生
    嫌疑時，即得謂為已發覺；但此項對犯人之嫌疑，仍須有確切之根據得為合理之
    可疑者，始足當之，若單純主觀上之懷疑，要不得謂已發生嫌疑（最高法院七十
    二年度台上字第六四一號判例意旨參照）。查被告係因遇警攔檢，立即主動取出
    其身上所藏放之上開第一級毒品海洛因三小包、第二級毒品安非他命一小包，交
    予警察，並於警察及檢察官詢問時，主動供出上開施用第一級毒品及第二級毒品
    犯行等情，有被告之警詢筆錄及偵查筆錄各一份在卷可憑。至證人乙○○於審理
    中雖證稱：因江孟彥供稱毒品係向甲○○所購買，而依其經驗，販毒之人通常均
    有施用毒品，故伊先前即懷疑被告有施用毒品等語，惟依證人乙○○所證情節，
    其所生之懷疑，核尚屬單純主觀上之懷疑，要不得謂已發生嫌疑。是被告核係在
    為警得有確切之根據，而生被告有上開持有第一級毒品、第二級毒品及施用第一
    級毒品與施用第二級毒品安非他命之合理可疑前，即主動向警自首上開持有第一
    級、第二級毒品及施用第一級毒品、第二級毒品犯行，嗣並接受裁判甚明，從而
    ，揆諸上開說明，應認被告本案施用第一級毒品及施用第二級毒品安非他命犯行
    ，均與刑法第六十二條自首之規定相符，爰依刑法第六十二條前段規定，就被告
    所犯施用第一級毒品海洛因及施用第二級毒品安非他命犯行，均減輕其刑。被告
    所犯施用第一級毒品海洛因犯行及施用第二級毒品安非他命罪行，均同時具有加
    重及減輕之事由，均依法先加後減。爰審酌被告前曾因施用毒品案件經觀察勒戒
    二次，且於九十年間因施用第一級毒品及第二級毒品，經本院裁定送強制戒治，
    並經本院於九十年七月十八日，以九十年度訴字第五八八號，就其所犯施用第一
    級毒品及第二級毒品犯行，各判處有期徒刑八月及四月，應執行有期徒刑十一月
    確定，之後復經本院裁定停止戒治，甫於九十年六月二十日出臺灣臺中戒治所，
    其竟無視於毒品對於自身健康之戕害及國家對於杜絕毒品犯罪之禁令，猶施用毒
    品不輟，再為本案犯行，惟念及其吸毒係戕害自己身心之行為及其於犯罪後坦承
    犯行，態度尚佳等一切情狀，就其所犯上開二罪分別量處如主文所示之刑，並定
    其應執行之刑。扣案之第一級毒品海洛因三小包（鑑餘合計淨重六．二三公克，
    包裝重二．六八公克）、安非他命一小包（毛重三．八公克），均應依毒品危害
    防制條例第十八條第一項前段之規定沒收銷燬之。又扣案之電子磅秤一臺，係被
    告所有供施用第一級毒品海洛因所用之物，業據被告於審理中供明在卷，應予宣
    告沒收。至扣案之行動電話二支，並非供被告施用毒品所用之物；扣案之夾鏈袋
    二包，則係被告預備供施用毒品所用之物，已經被告於審理中供陳在卷，且按供
    犯罪預備之物，須法律處罰其預備犯罪之行為，若預備行為在法律上不成立犯罪
    ，即無依該條款沒收之可言（最高法院七十六年度臺上字第六七九○號判決意旨
    參照），是扣案之行動電話二支及夾鏈袋二包，均不依刑法第三十八條第一項第
    二款之規定，宣告沒收，附此敘明。
據上論斷，應依刑事訴訟法第二百九十九條第一項前段，毒品危害防制條例第十條第
一項、第二項、第二十條第三項前段、第十八條第一項前段，刑法第十一條前段、第
五十六條、第六十二條前段、第五十一條第五款、第三十八條第一項第二款，判決如
主文。
中      華      民      國    九十二    年      一      月     三十     日
                                   臺灣臺中地方法院刑事第三庭
                                         法  官    江  奇  峰
右正本證明與原本無異。
如不服本判決，應於判決送達後十日內向本院提出上訴狀，上訴於臺灣高等法院臺中
分院( 須附繕本 )。
                                         書記官
中      華      民      國    九十二    年      一      月     三十     日
附錄論罪科刑法條
毒品危害防制條例第十條第一項、第二項：
施用第一級毒品者，處六個月以上五年以下有期徒刑。
施用第二級毒品者，處三年以下有期徒刑。


司法院資訊處製作；財團法人民間司法改革基金會備份。
